【裁判字號】    98,台上,6253
【裁判日期】    981029
【裁判案由】    偽造文書
【裁判全文】
最高法院刑事判決            九十八年度台上字第六二五三號
上  訴  人  甲○○
                    1
選任辯護人  楊俊雄律師
上列上訴人因偽造文書案件，不服台灣高等法院中華民國九十八
年三月三十日第二審判決（九十八年度上訴字第一一六一號，起
訴案號：台灣台北地方法院檢察署九十五年度偵字第二二七六五
號），提起上訴，本院判決如下：
    主  文
上訴駁回。
    理  由
按刑事訴訟法第三百七十七條規定，上訴於第三審法院，非以判
決違背法令為理由，不得為之。是提起第三審上訴，應以原判決
違背法令為理由，係屬法定要件。如果上訴理由書狀並未依據卷
內訴訟資料，具體指摘原判決不適用何種法則或如何適用不當，
或所指摘原判決違法情事，顯與法律規定得為第三審上訴理由之
違法情形，不相適合時，均應認其上訴為違背法律上之程式，予
以駁回。又不服地方法院之第一審判決而提起第二審上訴者，其
上訴書狀應敘述具體理由，第二審法院認為上訴書狀所述理由非
具體理由者，應以判決駁回之，此觀刑事訴訟法第三百六十一條
第一項、第二項、第三百六十七條前段之規定甚明。本件原判決
以上訴人甲○○因不服第一審關於其部分之判決，提起第二審上
訴，其上訴意旨略以：(一)、調查員在馬金台處查扣之上訴人身分
資料等，並非上訴人為辦理貸款而交付與馬金台。此由上訴人於
第一審審理中已否認曾提供身分證與馬金台，並陳明伊之身分證
曾遺失等語；台北市萬華區第一戶政事務所函覆稱：上訴人有二
次身分證遺失補發之紀錄等情，即可證明。(二)、馬金台雖承認有
偽造上訴人名義之相關文件。然不得以在馬金台處查扣得偽造文
件等，即推論上訴人與馬金台有犯意聯絡。(三)、上訴人於檢察官
偵查中雖承認：因伊不識字而有請人幫忙辦理貸款等情。然上訴
人於第一審審理中已辯稱：伊並非於民國八十五年間請人代辦貸
款，伊於檢察官偵查中因緊張等因素，未聽清楚檢察官所訊問之
時間，故未能即時更正錯誤之陳述。第一審判決逕為不利上訴人
之認定，於法有違云云。然第一審判決認定上訴人確有如第一審
判決事實欄所載之犯行，係依憑上訴人在檢察官偵查中自承：伊
有交付證件與他人，而委託他人辦理貸款等情明確，參酌馬金台
相關證述各情，及銀行核貸之徵信流程等相關佐證，堪認上訴人
與馬金台就偽造私文書犯行，彼此間互有犯意聯絡及行為分擔。
此外並有勞工保險局九十七年十月二十一日保承資字第０九七一
０三四八二八０號函、台北市萬華區第一戶政事務所九十七年十
二月二日北市萬一戶字第０九七三０四二六六００號函附卷足憑
。復有偽造之在職證明書及扣繳憑單等扣案可稽，為其論據。第
一審判決並已說明上訴人否認辯解各情，何以不足採信等情甚詳
，於法並無不合。因認其第二審上訴意旨指摘第一審判決違法之
情形並不存在，核非得據以提起第二審上訴之具體理由，其第二
審上訴不合法律上之程式，而予以駁回。從形式上觀察，尚無違
背法令之處。上訴人第三審上訴意旨略以：(一)、第一審判決認定
上訴人與馬金台有共同偽造私文書犯行，然並未說明上訴人如何
知悉馬金台有偽造相關文件，亦未說明上訴人與馬金台間就偽造
私文書犯行，如何具有犯意聯絡及行為分擔之理由，而以推論之
詞為不利上訴人之認定，於法有違。(二)、馬金台既已偽造完成上
訴人名義之相關文件，其何以未持向銀行辦理貸款而遭調查員查
扣。原審未查明是否係他人持上訴人之身分證影本，委託馬金台
偽造相關文件向銀行辦理貸款等情，於法有違。(三)、上訴人縱有
委託馬金台辦理貸款，而將上訴人之身分證影本交與馬金台。然
第一審未查明上訴人是否知悉向銀行辦理貸款，一定需要在職證
明書及扣繳憑單等文件等情，即為不利上訴人之認定，已有未合
。原審復以上訴人之第二審上訴未敘述具體理由，其上訴為不合
法律上之程式為由，逕予駁回上訴人之第二審上訴，亦有未洽等
語。其並未依卷內證據資料，就原判決以不合法律上程式為由，
駁回其第二審上訴之判決，究有如何違背法令情形為具體指摘，
而徒憑己意或就原判決已有說明之事項，或就原審判斷證據證明
力之合法職權行使，漫指其違法，重為單純事實上之爭執，難謂
係適法上訴第三審之理由，其上訴違背法律上之程式，應予駁回
。
據上論結，應依刑事訴訟法第三百九十五條前段，判決如主文。
中    華    民    國  九十八  年    十    月  二十九  日
                      最高法院刑事第一庭
                          審判長法官  董  明  霈
                                法官  林  茂  雄
                                法官  張  祺  祥
                                法官  陳  東  誥
                                法官  林  錦  芳
      本件正本證明與原本無異
                                      書  記  官
中    華    民    國  九十八  年   十一   月    四    日
                                                      Ｑ


司法院資訊處製作；財團法人民間司法改革基金會備份。
